最高法院刑事判決　　　　　　九十四年度台上字第一六三二號
　　上　訴　人　甲○○
　　　　　　　　　　　　22號.
　　　　　　　　　　　　（另案在台灣台中監獄執行中）
上列上訴人因準強盜案件，不服台灣高等法院台中分院中華民國
九十三年十二月二十一日第二審更審判決（九十三年度上更(一)字
第一九三號，起訴案號：台灣台中地方法院檢察署九十年度偵字
第二○二六號），提起上訴，本院判決如下：
    主  文
原判決撤銷，發回台灣高等法院台中分院。
    理  由
本件原判決撤銷第一審之科刑判決，改判依牽連犯從一重論處上
訴人甲○○連續攜帶兇器、毀越門扇竊盜未遂，因脫免逮捕，當
場施以強暴罪刑，固非無見。
惟查：一、被害人之陳述如無瑕疵，且就其他方面調查又與事實
相符，固足採為科刑之基礎，倘其陳述尚有瑕疵，則在未究明前
，遽採為論罪科刑之根據，即難認為適法。被害人何江樑於民國
（下同）九十年一月十六日十五時警詢時，對其發現上訴人為侵
入其住宅之竊賊並予逮捕之情形，供稱：「在到了三樓時，我發
現甲○○及另一名男子站在三樓的屋內，我便告訴他們兩人有事
到樓下來說，我就趕快到樓下告訴我四哥『有小偷』，要我四哥
在樓下大門阻止，但我沒看到他們兩人從大門出來，我就沿福安
八街跑往我住處後的防火巷，我邊跑邊叫捉小偷，鄰居告訴我，
小偷逃逸的方向，後來甲○○遭鄰居圍阻時跌倒，我才有機會捉
住他，在拉扯間鄰居告訴我，他手上有拿東西，要我先將他手上
的東西拿下來，後來有一不詳姓名的鄰居幫我捉住甲○○，才將
甲○○手上的東西拿下來，經檢視為一支有塑膠柄的鐵器，後來
警方到達之後，我將甲○○交由警方」，其初供並未述及上訴人
曾持兇器對其拒捕之事，其復稱「他的動作好像要拿那鐵器刺我
」云云，所述情節未臻詳明，是否僅為該被害人之主觀上推測之
詞，亦非無研求之餘地；至其於同日十七時三十分警詢供稱：「
我要抓他時，甲○○有拿一支塑膠柄的尖鐵器作勢要往我身上刺
，致使我不敢太靠近甲○○，而旁邊的路人可能看不慣才和我一
起將他抓到的」云云，卻明確供述上訴人當時持扣案螺絲起子對
其施強暴拒捕之情事，致前後供述非盡一致，難謂並無瑕疵可指
（見本案台灣台中地方法院檢察署九十年度偵字第二○二六號偵
查卷第三○至三三及六○頁）。實情如何？上訴人於偵審中始終
否認有該持兇器拒捕之準強盜事實，並請求傳喚該被害人到庭查
明上開供述之疑竇（見原審上訴卷(一)第一○二、二七七、二七八
頁，更(一)卷第九四、一二一頁）。原審未待證人何江樑到庭予以
說明釐清，即憑何江樑於警詢之供述及扣案螺絲起子，執為認定
上訴人有該準強盜犯行之論據，採證認事自難謂允洽。二、「被
告以外之人於審判外之言詞或書面陳述，除法律有規定外，不得
作為證據。」、「被告以外之人於檢察事務官、司法警察官或司
法警察調查中所為之陳述，與審判中不符時，其先前之陳述具有
較可信之特別情況，且為證明犯罪事實存否所必要者，得為證據
。」九十二年二月六日修正公布，同年九月一日施行之刑事訴訟
法第一百五十九條第一項、第一百五十九條之二分別定有明文。
證人何江樑迭經第一審及原審傳喚均未到庭，徵之卷附送達證書
所載，其送達之審理傳票，分別係由其本人或同居人蓋章收受（
見第一審卷第一五四頁，原審上訴卷(一)第一一一、一六七頁，更
(一)卷第一○九、一三三頁），該證人似無刑事訴訟法第一百五十
九條之三第三款所定「滯留國外或所在不明而無法傳喚或傳喚不
到」之情形；原判決就該證人上述於警詢之供述，併採為論罪之
證據資料，並未說明該原屬被告以外之人於審判外之陳述，何以
合於傳聞法則之例外而得採為證據之理由，亦嫌理由欠備。以上
或為上訴意旨所指摘，或為本院得依職權調查之事項，應認原判
決仍有撤銷發回更審之原因。
據上論結，應依刑事訴訟法第三百九十七條、第四百零一條，判
決如主文。
中　　華　　民　　國　九十四　年　　三　　月　三十一　日
                      最高法院刑事第八庭
                          審判長法官  呂　潮　澤
                                法官  吳　昆　仁
                                法官  孫　增　同
                                法官  吳　昭　瑩
                                法官  趙　文　淵
      本件正本證明與原本無異
                                      書  記  官
中　　華　　民　　國　九十四　年　　四　　月    四  　日
                                                    Ａ
